台灣基隆地方法院交通事件裁定　　　　　　　　　　　　九十一年度交聲字第九號
　　原處分機關　交通部公路局台北區監理所基隆監理站
　　聲明異議人　甲○○
　　即受處分人
右列聲明異議人即受處分人因違反道路交通管理處罰條例案件，對於交通部公路局台
北監理所基隆監理站九十一年一月三日所為之二處分（原處分案號：基監字第裁四二
─Ｚ00000000、Ｚ00000000號），聲明異議，本院裁定如左：
    主      文
異議駁回。
    理      由
一、聲明異議意旨略以：聲明異議人即受處分人甲○○於民國九十年十一月四日，駕
    駛ＦＱ─九三三號營業貨運曳引車，在國三號高速公路行駛，於行經北上二十三
    公里處爆胎，隨即放慢速度並打開故障燈靠右行駛，準備至交流道下國道，處理
    爆胎之事；聲明異議人已作下國道之準備，途中仍遭取締舉發，顯不合理；嗣於
    北上二十一點七公里處，警察實施酒測三次，聲明異議人均接受測試，警察因未
    測試出酒精濃度，竟捏造事實而舉發聲明異議人拒絕接受酒測，爰聲明異議，請
    求撤銷原處分，諭知免罰云云。
二、按受處分人不服第八條主管機關所為之處罰，得於接到裁決書之翌日起二十日內
    ，向管轄地方法院聲明異議；聲明異議，應以司法狀紙，敘述異議之理由，提出
    於原處分機關為之；原處分機關應於接受異議書狀後五日內，將該案卷宗及有關
    證物，送交該管地方法院或其分院交通法庭，新修正道路交通安全處罰條例第八
    十七條第一項、道路交通案件處理辦法第十三條分別定有明文。查本件原處分機
    關二件裁決日期，均為九十一年一月三日，有各該裁決書在卷可稽，聲明異議人
    於同月二十三日，具狀向原處分機關聲明異議，亦有聲明異議人之聲明異議狀一
    紙及其上原處分機關收文章一枚附卷可稽。茲聲明異議期間既由十五日延長為二
    十日，揆諸上開說明，其聲明異議並未逾期，自屬合法，合先敘明。
三、按汽車行駛高速公路前，應妥為檢查車輛；在行駛途中不得有車輪脫落或輪胎膠
    皮脫落之情形，高速公路交通管制規則第十三條第一項第二款定有明文；汽車行
    駛於高速公路或設站管制之道路，而不遵管制之規定者，處汽車駕駛人新台幣三
    千元以上六千元以下罰鍰；汽車駕駛人違背上述規定，除依原條款處罰鍰外，並
    予記點，道路交通管理處罰條例第三十三條第一項、第六十三條第一項第一款亦
    分別定有明文。次按汽車駕駛人拒絕接受第一項測試之檢定者，處新台幣六萬元
    罰鍰，並吊銷其駕駛執照；如肇事致人重傷或死亡者，吊銷其駕駛執照，並不得
    再考照；汽車駕駛人，曾依第三十五條第三項前段之規定吊銷駕駛照者，三年內
    不得考領駕駛照，道路交通管理處罰條例第三十五條第三項、第六十七條第二項
    亦分別規定甚詳。
四、經查：
１、關於爆胎而仍行車部分
    聲明異議人於九十年十一月四日下午四時三十分許，駕駛該營業貨運曳引車，行
    經國道三號公路北上二十三公里處，因該車行駛途中，輪胎皮沿途掉落，右後兩
    輪爆胎，經內政部警察署國道公路警察隊員警發現，攔停稽查並製單舉發；嗣於
    同日下午四時五十分許，行經國道三號北上二十一點七公里處，三度拒絕接受酒
    精濃度測試，亦經內政部警察署國道公路警察隊員警製單舉發；原處分機關於九
    十一年一月三日，以其汽車行駛於設站管制之道路，而不遵管制之規定，依道路
    交通管理處罰條例第三十三條第一項，裁決罰鍰新台幣（下同）三千元，並依同
    條例第六十三條第一項，記違規點數一點；以其拒絕接受酒精濃度測試之檢定，
    依道路交通管理處罰條例第三十五條第三項，裁決罰鍰六萬元，並依同條例第六
    十七條第二項吊銷駕駛執照，自九十一年二月三日起，三年內不得重新考領駕駛
    執照等情，有舉內政部警政署國道公路警察局公警交字第Ｚ00000000號
    舉發違反道路交通管理事件通知單一紙在卷可稽，並經該警察局第六警察隊於九
    十年十二月十五日，以（九十）公警國六刑字第一九二二二號函說明在卷足憑；
    準此，足見聲明異議人確有上述違規事實無疑。何況，聲明異議人已於聲明異議
    狀中，自承其在爆胎後仍繼續行駛之事實；雖其雖辯稱其已放慢速度，靠右行駛
    ，準備下國道處理爆胎云云，然依前揭高速公路交通管制規第十三條第二項之規
    定，汽車在高速公路行駛途中，不得有車輪脫落或輪胎膠皮脫落之情形；本件車
    輛既已爆胎而使胎皮況途掉落，足見聲明異議人於行駛高速公路前，並未妥為檢
    查車輛；何況，車輛爆胎後，應即時倚靠路肩處理或等待救援，否則，若繼續行
    駛，將影響公共交通安全。因此，聲明異議人自不能以業已準下國道而主張免責
    。其此部分違規之事實應堪認定。
２、關於拒絕酒精測試部分
    按交通警員掣單舉發違反道路交通管理處罰條例所列之違規事實，本質上為行政
    處分，係公務員基於職務上權力，依法就特定之具體事件所為具公法上效果之單
    方行政行為，基於公務員為公法上行為具有公信力之原則，該行政處分當可被推
    定為真正，其據以依法處分之事實認定亦正確無誤，此與民事訴訟法第三百五十
    五條第二項規定「文書依其程式及意旨得認作公文書者，推定其為真正」之情形
    相同；本此公信原則，立法者賦予行政機關制定違反道路交通事件統一裁罰標準
    及處理細則，使執勤員警得當機處分（如該細則第二十三條）以達其維護交通秩
    序、安全之行政目的；反之，若謂公務員一切行政行為均需預留證據以證其實，
    則國家行政勢必窒礙難行。查聲明異議人拒絕接受酒精濃度測試檢定，既有內政
    部警政署國道公路警察局公警交字第Ｚ00000000號舉舉發違反道路交通
    管理事件通知單一紙附卷足憑，且無任何證據足證執勤舉發警察有捏造事實而違
    法取締之情事，則執勤舉發警員本其維護交通秩序，安全職責所為之舉發，自應
    受到合法、正確之推定（台灣高等法院九十度交抗字第二八一號裁定參照）。何
    況，舉發警察若欲捏造事實，應不致在前揭舉發違反道路交通管理事件通知單記
    載：駕駛人拒絕接受酒精濃度測試，員警全程錄音等語，否則，若駕駛人提起異
    議，而其提不出錄音證據，豈不自暴其短？再參以聲明異議人已於聲明異議狀中
    ，自承當日下午二時許，其曾與同事共飲一瓶維士比飲料等語，加之警察要實施
    酒測之前，聲明異議人已因前述爆胎之違規而遭舉發，則其不滿於先而為脫卸酒
    醉駕車責任於後，而拒絕接受酒精測試，亦與常情相符。因此，其此部分違規之
    事實應堪認定。
３、結論
    綜上所述，本案二件違規事證明確，聲明異議人所辯係卸責之詞，不足採信，從
    而原處分機關依前述規定裁決罰鍰合計六萬三千元，並記違規點數一點，且吊銷
    駕駛執照，使其三年內不得考領駕駛執照，核無違誤。其聲明異議均無理由，應
    予駁回。
五、據上論斷，應依道路交通案件處理辦法第十九條，裁定如主文。
中      華      民      國    九十一    年      三      月      八      日
                                    台灣基隆地方法院交通法庭
                                          法  官  陳  志  祥
右正本證明與原本無異
如不服本裁定，應於收受送達後五日內，向本院提出抗告狀，敘述抗告之理由，抗告
於台灣高等法院，並應按他造當事人之人數附具繕本。
中      華      民      國    九十一    年      三      月    十二      日
                                          書記官  陸  清  敏
